---
title: "Respuestas a la tarea 4"
summary: ""
weight: 1
type: book
toc: false
---

```{r setup, include=FALSE}
knitr::opts_chunk$set(echo = T, warning = F, message = F)
rm(list = ls())
options(scipen=999) # Prevenir notación científica

library(tidyverse)
library(janitor)
library(Synth)
```


## Pregunta 1

El archivo *basque.csv* contiene los datos empleados por Abadie y Gardeazabal (2003) para estimar el efecto del terrorismo en el PIB per cápita (**gdpcap**) en el País Vasco usando el método de control sintético. Los autores consideran como periodo pre intervención a 1955 - 1969.

a. [25 puntos] Estime el control sintético del PIB per cápita del País Vasco usando como *grupo donador* al resto de las regiones de España. Esto es, encuentre la matriz $W$ que otorga pesos a las distintas regiones usando una serie de predictores observables. Para este propósito, use como predictores el promedio de las siguientes variables para el periodo 1964-1969:

    - La inversión como porcentaje del PIB, **invest**
    - El porcentaje de la población analfabeta, **school.illit**
    - El porcentaje de la población con educación primaria, **school.prim**
    -	El porcentaje de la población con educación media, **school.med**
    -	El porcentaje de la población con educación superior, **school.high**
    -	El porcentaje de la población con educación más que superior, **school.post.high**
    
     Además, use como *predictores especiales* los siguientes valores:

    -	El promedio del PIB per capita, **gdpcap**, de 1960 a 1969
    -	La densidad de población, **popdens**, de 1969
    -	El promedio de la participación de la agricultura, **sec.agriculture**, de 1961 a 1969
    -	El promedio de la participación de la energía, **sec.energy**, de 1961 a 1969
    - El promedio de la participación de la industria, **sec.industry**, de 1961 a 1969
    -	El promedio de la participación de la construcción, **sec.construction**, de 1961 a 1969
    -	El promedio de la participación de los servicios, **sec.services.venta**, de 1961 a 1969
    -	El promedio de la participación de los servicios no comerciables, **sec.services.nonventa**, de 1961 a 1969

    Note que el País Vasco está identificado con el número 17 de la variable **regionno**. Realice el procedimiento de optimización para minimizar las discrepancias entre la unidad tratada y su sintético usando el periodo 1960-1969.

    ¿Qué regiones y con qué pesos contribuyen a construir el País Vasco sintético?

    
    
    *Implementamos el método de control sintético:*

    ```{r echo=F, eval=T, results=F, message=F, warning=F, cache=T}
data_vasco <- data.frame(read_csv("basque.csv"))

dataprep.out <- dataprep(foo = data_vasco,
                      predictors = c("invest", "school.illit", "school.prim", "school.med", "school.high", "school.post.high"),
                      predictors.op = c("mean"),
                      dependent = c("gdpcap"),
                      unit.variable = c("regionno"),
                      time.variable = c("year"),
                      special.predictors = list(
                        list("gdpcap", 1960:1969,c("mean")),
                        list("sec.agriculture", 1961:1969,c("mean")),
                        list("sec.energy", 1961:1969,c("mean")),
                        list("sec.industry", 1961:1969,c("mean")),
                        list("sec.construction", 1961:1969,c("mean")),
                        list("sec.services.venta", 1961:1969,c("mean")),
                        list("sec.services.nonventa", 1961:1969,c("mean")),
                        list("popdens", 1969,c("mean"))),
                      treatment.identifier = 17,
                      controls.identifier = c(2:16,18),
                      time.predictors.prior = c(1964:1969),
                      time.optimize.ssr = c(1960:1969),
                      unit.names.variable = c("regionname"),
                      time.plot = c(1955:1997))

synth.out <- synth(data.prep.obj = dataprep.out)

synth.tables <- synth.tab(
  dataprep.res = dataprep.out,
  synth.res = synth.out
)
    ```
 
    *Recuperamos los pesos:*

    ```{r echo=T, eval=T, results=T, warning=F, cache=T}
print(synth.tables$tab.w)
    ```

    *El País Vasco sintético se obtiene como una combinación de Cataluña y Madrid, con unos pesos de 0.851 y 0.149, respectivamente.*

a. [25 puntos] Obtenga un gráfico en donde represente las series de tiempo del PIB per cápita del País Vasco que efectivamente se realizó, la de su correspondiente control sintético y la del promedio simple del resto de las regiones españolas.


    *Recuperamos las series originales y sintética del País Vasco:*

    ```{r echo=T, eval=T, results=T, warning=F, cache=T}
    
Ys <- dataprep.out$Y0plot %*% synth.out$solution.w
                    
Y1 <- dataprep.out$Y1plot
    ```
    
    *Por otro lado, podemos calcular el promedio sobre todas las regiones de la matriz $Y0plot$:
    
    ```{r echo=T, eval=T, results=T, warning=F, cache=T}
    Y0media <- matrix(rowMeans(dataprep.out$Y0plot))
    ```

    *Y ponemos todo en un data frame para graficarlo fácilmente:*
    
    ```{r echo=T, eval=T, results=T, warning=F, cache=T}
data.plot <- as.data.frame(cbind(Y1,Ys, Y0media))
    
colnames(data.plot) <- c("Y1","Ys","Y0media")
data.plot <- data.plot %>% 
  mutate(year=seq(from=1955, to=1997))

#Gráfico de series
data.plot %>% 
  ggplot(aes(x=year))+
  geom_line(aes(y=Y1, linetype = "País Vasco")) +
  geom_line(aes(y=Ys, linetype = "Sintético"))+
  geom_line(aes(y=Y0media, linetype = "Resto de España"))+
  geom_vline(xintercept=1970, color = "black", size=1, linetype="dashed")+
  scale_x_continuous(breaks=seq(1955, 1997, 5))+
   labs(x = "Año",
        y = "PIB per capita",
        linetype = "Legend") +
  scale_linetype_manual(values = c("País Vasco"="solid", "Sintético"="dashed", "Resto de España"="dotted"))
  
    ```
    *El País Vasco era más rico que el promedio del resto de las regiones españolas. Durante el periodo post al inicio de la actividad terrorista, el resto de España siguió creciendo, pero el País Vasco se acercó hacia abajo.*


a. [25 puntos] Genere una gráfica de brechas que muestre el efecto del terrorismo sobre el PIB per cápita. La brecha es la diferencia entre la serie de tiempo realizada y su contraparte sintética.


    *El gráfico de brechas se obtiene fácilmente con las funciones de Synth:*

    ```{r echo=T, eval=T, results=T, warning=F, cache=T}

gaps.plot(synth.res = synth.out,
          dataprep.res = dataprep.out,
          tr.intake = 1970,
          Ylab = c("GDP per capita"),
          Xlab = c("year"), 
          Ylim = c(-4,4))
    ```
    
    *El gráfico de las trayectorias es:*
    
    ```{r echo=F, eval=T, results=T, warning=F, cache=T}
path.plot(synth.res = synth.out,
          dataprep.res = dataprep.out,
          tr.intake = 1955:1997,
          Ylab = c("GDP per capita"),
          Xlab = c("year"))
    ```
    

a. [25 puntos] Realice un ejercicio de placebos en el espacio, similar al que llevamos a cabo en el laboratorio. La idea es estimar el control sintético para todas las regiones. Una vez que tenga el PIB per capita sintético para las 17 regiones, genere un histograma donde represente la razón del error de predicción cuadrado medio. Para ello, para cada región, debe obtener el error de predicción cuadrado promedio para los periodos pre y post intervención y luego obtener la razón de estos. ¿Cómo es la razón del error de predicción cuadrado medio para el País Vasco y qué nos dice de la significancia estadística del efecto estimado?


    *Noten que la región 1 es el total de España. No queremos usar esa región, así que el loop debe ignorarla. El ejercicio placebo es:*

    ```{r echo=F, eval=T, results=F, message=F, warning=F, cache=T}
    
placebos <- data.frame(matrix(ncol = 17, nrow = 43))

#Hacemos un ciclo para operacionalizar el trabajo
for (j in 2:18) {
  
tunit <- j
tunit_m1 <- j-1
tunit_p1 <- j+1

if (j==2)
  dpool <- c(3:18)
else
  if (j==18)
    dpool <- c(2:17)
  else
    dpool <- c(2:tunit_m1,tunit_p1:18)

dataprep.out <- dataprep(foo = data_vasco,
                      predictors = c("invest", "school.illit", "school.prim", "school.med", "school.high", "school.post.high"),
                      predictors.op = c("mean"),
                      dependent = c("gdpcap"),
                      unit.variable = c("regionno"),
                      time.variable = c("year"),
                      special.predictors = list(
                        list("gdpcap", 1960:1969,c("mean")),
                        list("sec.agriculture", 1961:1969,c("mean")),
                        list("sec.energy", 1961:1969,c("mean")),
                        list("sec.industry", 1961:1969,c("mean")),
                        list("sec.construction", 1961:1969,c("mean")),
                        list("sec.services.venta", 1961:1969,c("mean")),
                        list("sec.services.nonventa", 1961:1969,c("mean")),
                        list("popdens", 1969,c("mean"))),
                      treatment.identifier = j,
                      controls.identifier = dpool,
                      time.predictors.prior = c(1964:1969),
                      time.optimize.ssr = c(1960:1969),
                      unit.names.variable = c("regionname"),
                      time.plot = c(1955:1997))

#Repetimos tareas
synth.out <- synth(data.prep.obj = dataprep.out)
Ys <- dataprep.out$Y0plot %*% synth.out$solution.w
Y1 <- dataprep.out$Y1plot

data.plot <- as.data.frame(cbind(Y1,Ys))
colnames(data.plot) <- c("Y1","Ys")
data.plot <- data.plot %>% 
  mutate(gap=Y1-Ys)

#Guardamos donde corresponde
placebos[,j-1] <- data.plot$gap

#Para ir viendo en dónde vamos
print(j)

}


##Ahora tenemos un panel de regiones placebo
placebos <- placebos %>% 
  mutate(year=seq(from=1955, to=1997))

#Pasamos todo a formato long
placebos <- placebos %>%
  pivot_longer(cols=starts_with("X"),
               names_to = "region",
               values_to = "gdp_synth") %>% 
  mutate(region=as.numeric(substr(region,2,3))) %>% 
  mutate(region=region+1) %>% 
  mutate(treated=ifelse(region==17,1,0)) %>% 
  mutate(treated=factor(treated, levels=c("0","1"), labels=c("regiones de control", "País Vasco")))

    ```

    ```{r echo=T, eval=F, results=F, message=F, warning=F, cache=T}
    
placebos <- data.frame(matrix(ncol = 17, nrow = 43))

#Hacemos un ciclo para operacionalizar el trabajo
for (j in 2:18) {
  
tunit <- j
tunit_m1 <- j-1
tunit_p1 <- j+1

if (j==2)
  dpool <- c(3:18)
else
  if (j==18)
    dpool <- c(2:17)
  else
    dpool <- c(2:tunit_m1,tunit_p1:18)

dataprep.out <- dataprep(foo = data_vasco,
                      predictors = c("invest", "school.illit", "school.prim", "school.med", "school.high", "school.post.high"),
                      predictors.op = c("mean"),
                      dependent = c("gdpcap"),
                      unit.variable = c("regionno"),
                      time.variable = c("year"),
                      special.predictors = list(
                        list("gdpcap", 1960:1969,c("mean")),
                        list("sec.agriculture", 1961:1969,c("mean")),
                        list("sec.energy", 1961:1969,c("mean")),
                        list("sec.industry", 1961:1969,c("mean")),
                        list("sec.construction", 1961:1969,c("mean")),
                        list("sec.services.venta", 1961:1969,c("mean")),
                        list("sec.services.nonventa", 1961:1969,c("mean")),
                        list("popdens", 1969,c("mean"))),
                      treatment.identifier = j,
                      controls.identifier = dpool,
                      time.predictors.prior = c(1964:1969),
                      time.optimize.ssr = c(1960:1969),
                      unit.names.variable = c("regionname"),
                      time.plot = c(1955:1997))

#Repetimos tareas
synth.out <- synth(data.prep.obj = dataprep.out)
Ys <- dataprep.out$Y0plot %*% synth.out$solution.w
Y1 <- dataprep.out$Y1plot

data.plot <- as.data.frame(cbind(Y1,Ys))
colnames(data.plot) <- c("Y1","Ys")
data.plot <- data.plot %>% 
  mutate(gap=Y1-Ys)

#Guardamos donde corresponde
placebos[,j-1] <- data.plot$gap

#Para ir viendo en dónde vamos
print(j)

}


##Ahora tenemos un panel de regiones placebo
placebos <- placebos %>% 
  mutate(year=seq(from=1955, to=1997))

#Pasamos todo a formato long
placebos <- placebos %>%
  pivot_longer(cols=starts_with("X"),
               names_to = "region",
               values_to = "gdp_synth") %>% 
  mutate(region=as.numeric(substr(region,2,3))) %>% 
  mutate(region=region+1) %>% 
  mutate(treated=ifelse(region==17,1,0)) %>% 
  mutate(treated=factor(treated, levels=c("0","1"), labels=c("regiones de control", "País Vasco")))

```

    *No era necesario replicar este gráfico, pero lo hacemos para visualizar qué esperar:*
    
    ```{r echo=T, eval=T, results=T, warning=F, cache=T}
placebos %>%
  ggplot(aes(x=year, y=gdp_synth, group=region, linetype=treated, color=treated))+
  geom_line()+
  scale_linetype_manual(values=c("solid", "solid"))+
  scale_color_manual(values=c("grey","black")) +
  ylab("PIB per cápita")+
  xlab("Año")+
  geom_vline(xintercept=1970, color = "black", size=.5, linetype="dashed")+
  geom_hline(yintercept=0, color = "black", size=.5, linetype="dashed")+
  scale_x_continuous(breaks=seq(1955, 1997, 5))+
  theme(legend.title = element_blank(),
        legend.position = c(.14, .90),
        legend.box.background = element_rect(color="black", size=.3),
        legend.box.margin = margin(1, 1, 1, 1))
    ```

    *La mayoría de las regiones tienen buen ajuste pre intervención y la brecha post intervención del País Vasco efectivamente parece atípica. Calculemos el error cuadrático de predicción promedio pre y post intervención:*
    
    ```{r echo=T, eval=T, results=T, warning=F, cache=T}
    mspe <- placebos %>% 
      mutate(pre = ifelse(year<1970,"pre","post"),
             spe = gdp_synth^2) %>% 
      group_by(region, pre) %>% 
      summarise(mspe = mean(spe)) %>% 
      ungroup() %>%
      pivot_wider(id_cols = region,
                  names_from = pre,
                  values_from = mspe) %>%
      mutate(ratio_mspe=post/pre) %>% 
      mutate(tipo = ifelse(region==17, "País Vasco", "Otras regiones"))
    ```
    
    *Y hago un histograma:*
    
    ```{r echo=T, eval=T, results=T, warning=F, cache=T}
    mspe %>% 
      ggplot(aes(ratio_mspe, fill=tipo)) +
      geom_histogram(binwidth  = 20)
    ```

    *El País Vasco resulta tener la sexta razón de MSPE más grande. A continuación vemos un resumen de los datos usados para obtener el MSPE. Para que esta razón sea grande, puede ser que el numerador sea grande (es decir, que las diferencias post entre las series observadas y las sintéticas sean grandes), o que el denominador sea pequeño (es decir, que las diferencias pre sean pequeñas). La diferencia post del País Vasco es de hecho la segunda más grande, solo después de región 4, Asturias. Las otras regiones que tienen MSPE más altos que el País Vasco tienen diferencias post muy pequeñas, pero que se ven infladas por muy buenos ajustes pre. En general, la evidencia parece indicar que efectivamente el efecto sobre el País Vasco es atípico.*
    
    ```{r echo=T, eval=T, results=T, warning=F, cache=T}
    mspe
    ```

