---
title: "Diseños con discontinuidades en R"
summary: " "
weight: 1
type: book
toc: false
---

```{r setup, include=FALSE}
knitr::opts_chunk$set(echo = FALSE, fig.path = "figures/")

library(tidyverse)
library(janitor)
library(sandwich)
library(clubSandwich)
library(modelsummary)
library(stargazer)
library(rdrobust)
library(gtsummary)
library(lfe)

xfun::pkg_load2(c('base64enc', 'htmltools', 'mime'))
```

```{css, echo = FALSE}
.huge .remark-code { /*Change made here*/
  font-size: 200% !important;
}
.tiny .remark-code { /*Change made here*/
  font-size: 60% !important;
}
```

## El *efecto seguidor*
 
En esta aplicación estudiaremos el *efecto seguidor* o *runner-up effect*. [Anagol & Fujiwara (2016)](https://www.journals.uchicago.edu/doi/abs/10.1086/686746) estudian el efecto de ser etiquetado como el *seguidor* en elecciones municipales sobre la probabilidad de ser contentender y de ser electo en la siguiente elección.
	 
Los segundos y tercer lugares pueden acabar muy cerca el uno del otro en una elección, pero el segundo lugar recibe la etiqueta de *seguidor*, lo que genera un salto en la probabilidad de volver a contender y ganar.

Usamos regresión discontinua cuando el estado de tratamiento depende del valor que tome una variable de selección con respecto a un corte. El corte puede ser una regla explícita o una discontinuidad generada por un experimento natural, como en este caso. Este tipo de estudios se conoce como *diseño de elecciones cerradas* y es muy popular en los diseños con discontinuidades.

En esta aplicación la variable de selección es la distancia entre el segundo y tercer lugar en las elecciones municipales en Brasil.

## Datos de elecciones en Brasil

Tenemos datos de elecciones municipales en Brasil. Para cada municipio y cada año tenemos dos filas, una para el partido en segundo lugar y otra para el tercer lugar:

```{r echo=T, include=T, eval=T, message=F, warning=F}
data.brasil<-read_csv(
  "./brazil_runner_up.csv",
  locale = locale(encoding = "latin1"))
```

La variable **run** es la distancia con respecto al oponente. Esta variable es positiva para los segundos lugares y negativa para los terceros lugares. Esto define un umbral $x_0=0$. **cand_ran_again** es una indicadora de si el candidato volvió a competir en la siguiente elección y **cand_winner** de si el candidato ganó en la siguiente elección:

Un resumen de los datos usando *tbl_summary* de *gtsummary*:

```{r echo=T, include=T, eval=T, message=F, warning=F}
data.brasil %>%
  select(run, cand_ran_again, cand_winner) %>% 
  tbl_summary(statistic = list(all_continuous() ~ "{mean} ({sd})",
                               all_categorical() ~ "{n} / {N} ({p}%)"),
              digits = all_continuous() ~ 2,
              label = run ~ "Diferencia de votos",
              missing_text = "(Missing)")
```


## Gráficos de discontinuidades

La variable **bin_run** es la versión discrtizada de **run**, que es la distancia en puntos entre el segundo y el tercer lugar. **bin_run** coloca dicha variable en ventanas de puntos enteros. **bin_cand_ran_again** es la probabilidad de volver a competir para los candidatos en cada *bin*.

Podemos observar un salto en la probabilidad de volver a ser candidato para los segundos lugares:


```{r echo=T, include=T, eval=T, message=F, warning=F}
data.brasil %>% 
  ggplot(aes(x=bin_run,y=bin_cand_ran_again))+
  geom_point()+
  geom_vline(xintercept=0, linetype="dashed", color = "red", size=1)
```

Cuando hablamos de *ajustar polionomios locales* lo que queremos decir es ajustar curvas de regresión a ambos lados de la desigualdad. Por ejemplo, si ajustáramos polinomios cuadráticos:

Corremos regresiones con un polinomio cuadrado de la edad para cada lado de la discontinuidad. Noten que usamos aquí los *microdatos* y no las versiones en *bins*:

```{r echo=T, include=T, eval=T, message=F, warning=F}
m1 <- lm(cand_ran_again ~ run+I(run^2),
         data=subset(data.brasil,run>-48 & run<0))

m2 <- lm(cand_ran_again ~ run+I(run^2),
         data=subset(data.brasil,run>=0 & run<48))
```

Luego obtenemos los valores ajustados:

```{r echo=T, include=T, eval=T, message=F, warning=F}
data.brasil <- data.brasil %>% 
  mutate(cand_ran_again_hat_left=ifelse(run>-48 & run<0,predict(m1,.),NA)) %>% 
  mutate(cand_ran_again_hat_right=ifelse(run>=0 & run<48,predict(m2,.),NA))
```

Y hacemos el gráfico de puntos, sobreponiendo los valores ajustados, primero del lado izquierdo:

```{r echo=T, include=T, eval=T, message=F, warning=F}
data.brasil %>% 
  ggplot(aes(x=bin_run,y=bin_cand_ran_again))+
  geom_point()+
  geom_vline(xintercept=0, linetype="dashed", color = "red", size=1)+
  geom_line(aes(x=run, y=cand_ran_again_hat_left))
```

Y el gráfico completo:

```{r echo=T, include=T, eval=T, message=F, warning=F}
#Con los dos segmentos
data.brasil %>% 
  ggplot(aes(x=bin_run,y=bin_cand_ran_again))+
  geom_point()+
  geom_vline(xintercept=0, linetype="dashed", color = "red", size=1)+
  geom_line(aes(x=run, y=cand_ran_again_hat_left))+
  geom_line(aes(x=run, y=cand_ran_again_hat_right))


```

Podríamos obtener un gráfico similar directamente usando las opciones de *ggplot*:

```{r echo=T, include=T, eval=T, message=F, warning=F}
data.brasil %>% 
  ggplot(aes(x=bin_run,y=bin_cand_ran_again))+
  geom_point()+
  geom_smooth(data = filter(data.brasil, run>-48 & run<0),
              method = "lm",
              formula = y ~ poly(x, 2))+
  geom_smooth(data = filter(data.brasil, run>=0 & run<48),
              method = "lm",
              formula = y ~ poly(x, 2))
```

Con esto podemos explorar otras formas en que *smooth* describe los datos. Por ejemplo, usando un *locally estimated scatterplot smoother*, *LOESS* o *regresión polinómica con pesos locales*.

```{r echo=T, include=T, eval=T, message=F, warning=F}
data.brasil %>% 
  ggplot(aes(x=bin_run,y=bin_cand_ran_again))+
  geom_point()+
  geom_smooth(data = filter(data.brasil, run>-48 & run<0),
              method = "loess") +
  geom_smooth(data = filter(data.brasil, run>=0 & run<48),
              method = "loess")
```
En esencia, esto es lo que hace *LOESS*:

Consideremos un punto $x^0$ en donde queremos estimar la curva suave. Luego, consideremos los puntos más cercanos a la izquierda y a la derecha de $x^0$, definidos por un parámetro llamado *span*, *q*. Con dicho subconjunto de puntos, estimamos una *mini* regresión lineal por mínimos cuadrados ponderados (posiblemente con un polinomio cuadrático), dando más peso a las observaciones más cercanas a $x_0$ y menos peso a las más lejanas dentro del subconjunto de puntos. Con los parámetros estimados de la *mini* regresión, obtenemos el valor ajustado $\hat{y}^0$. El proceso se repite para los $n$ puntos en los datos. Es decir, la línea azul es la colección de los $\hat{y}$ ajustados usando tantas *mini* regresiones valores distintos de **bin_run**. 


Finalmente, podemos hacer un gráfico similar para la probabilidad de ganar, incluyendo mucho más detalle al gráfico para que se parezca mucho al del artículo publicado:

```{r echo=T, include=T, eval=T, message=F, warning=F}
w1 <- lm(bin_cand_winner ~ run+I(run^2), data=subset(data.brasil,run>-48 & run<0))
w2 <- lm(bin_cand_winner ~ run+I(run^2), data=subset(data.brasil,run>=0 & run<48))

data.brasil <- data.brasil %>% 
  mutate(cand_win_hat_left=ifelse(run>-48 & run<0,predict(w1,.),NA)) %>% 
  mutate(cand_win_hat_right=ifelse(run>=0 & run<48,predict(w2,.),NA))

data.brasil %>%
  filter(bin_cand_ran_again<.55 , bin_cand_winner <.55) %>% 
      ggplot()+
      geom_point(aes(x=bin_run,y=bin_cand_ran_again),shape=17,fill="black")+
      geom_point(aes(x=bin_run,y=bin_cand_winner))+
  geom_line(aes(x=run, y=cand_win_hat_left))+
  geom_line(aes(x=run, y=cand_win_hat_right))+
  geom_line(aes(x=run, y=cand_ran_again_hat_left))+
  geom_line(aes(x=run, y=cand_ran_again_hat_right))+
  geom_vline(xintercept=0, color = "black", size=1)+
  xlab("Vote Share Difference Between 2nd and 3rd; t (%)")+
  ylab("")+
  scale_x_continuous(breaks = c(-50,0,50))+
  scale_y_continuous(breaks=seq(0, 0.5, 0.05))
```


## Análisis paramétrico

La forma más sencilla de estimar el efecto del tratamiento paramétricamente es:
	 
$$y_{ict}=\beta \mathcal{I}(x_{ict}>0)+f(x_{ict})+\varepsilon_{ict}$$

Antes, hagamos un pequeño arreglo multiplicando las variables de participación en porcentajes entre 0 y 100:

```{r echo=T, include=T, eval=T, message=F, warning=F}
perc.vars <- c( "cand_ran_again", "cand_winner", "cand_ran_lag", "cand_winner_lag", "cand_maj_party", "party_winner", "party_ran_again")

data.brasil[perc.vars] <- lapply(data.brasil[perc.vars],
  function(x) x*100)
```

Definimos el *corte*, en este caso 0:

```{r echo=T, include=T, eval=T, message=F, warning=F}
data.brasil <- data.brasil %>% 
  mutate(D=ifelse(run>0,1,0))
```

Para replicar los resultados del artículo, debemos usar efectos fijos municipales. Antes ya habíamos usado la función *felm*. La sintaxis de la fórmula es:

```{r echo=T, include=T, eval=F, message=F, warning=F}
y ~ x1 x2 | EFECTOS FIJOS | INSTRUMENTOS | CLUSTER
```

En nuestro caso:

```{r echo=T, include=T, eval=T, message=F, warning=F}
summary(rd1 <- felm(cand_winner ~ D  + run |0 | 0 | id_munic, data=data.brasil))
```

Podemos especificar el cuadrado de **run**:

```{r echo=T, include=T, eval=T, message=F, warning=F}
summary(rd2 <- felm(cand_winner ~ D + run+I(run^2) |0 | 0 | id_munic, data=data.brasil))
```

Especificando un coeficiente para *run* antes y despues del corte o una combinación de lo que hemos hecho hasta ahora:

```{r echo=T, include=T, eval=T, message=F, warning=F}
summary(rd3 <- felm(cand_winner ~ D  + run + run*D |0 | 0 | id_munic,
                    data=data.brasil))

summary(rd4 <- felm(cand_winner ~ D  + run + I(run^2) + run*D + I(run^2)*D |0 | 0 | id_munic,
                    data=data.brasil))
```



- Para un resumen de los resultados puedo usar *stargazer*

```{r echo=T, include=T, results=F, eval=T, message=F, warning=F}
stargazer(rd1, rd2, rd3, rd4,
          title="Comparación de especificaciones de RD", type="text", 
          df=FALSE, digits=2)
```

Vemos las consecuencias de elegir un ancho de ventana más pequeño: el resultado con un ancho de ventana con la muestra completa es de un efecto de 10.46 (error estándar de 1.40). Con un ancho de ventana de alrededor de 6 puntos porcentuales entre el primer y segundo lugar el error es de 2.54.

## *rdrobust*

Existe toda una literatura para analizar el *trade-off* entre sesgo y varianza en la elección del ancho de ventana. Por ejemplo, [Calonic, Cattaneo & Titiunik, (2015)](https://rdpackages.github.io/references/Calonico-Cattaneo-Titiunik_2015_R.pdf) proponen distintas formas de implementar algoritmos para estimar la discontinudad de la regresión con procedimientos totalmente dependiente de los datos (*data driven*).

### *rdplot*

Una de las funciones más útiles de *rdrobust* es crear el gráfico de la discontinuidad, usando un polinomio de orden 4 por defecto:

```{r echo=T, include=T, results=F, eval=F, message=F, warning=F}
rdres <- rdplot(y = data.brasil$cand_winner, x = data.brasil$run, title = "Efecto seguidor",
        y.label = "Probabilidad de ganar en t+1",
        x.label = "Distancia con respecto al 3er lugar en t")
```
También podemos ver detalles de cómo se realiza la estimación y la selección del número de *bins*

```{r echo=T, include=T, results=F, eval=F, message=F, warning=F}
summary(rdres)
```


### *rdbwselect*

Otra función es *rdbwselect*, que permite la estimación del ancho de banda óptimo. Hay un *trade-off* entre sesgo y varianza en la selección del ancho de banda. Entre más grande sea la ventana, tenemos más observaciones y nuestros estimadores serán más precisos. Pero al mismo tiempo, entre más grande sea la ventana, más grande será el sesgo en la estimación de la pendiente de la línea de regresión al incluir observaciones cada vez más disimiles. Esta teoría esta formalizada en [Imbens y Kalyanaraman (2012)](https://watermark.silverchair.com/rdr043.pdf?token=AQECAHi208BE49Ooan9kkhW_Ercy7Dm3ZL_9Cf3qfKAc485ysgAAAvwwggL4BgkqhkiG9w0BBwagggLpMIIC5QIBADCCAt4GCSqGSIb3DQEHATAeBglghkgBZQMEAS4wEQQMNLn6ofuEpZYIbPhSAgEQgIICr_9ZaTO9ZtUyeddqejFel2IauNOEoeJKXH5QDHk3IgFt03mG523iBXeq4wIS5CBcK1W7AjY4H3-kJb6r2H09xeES5zsTEXnhxrKoyFmOnWDjj679CIRFcQkZIzasP83tUkwZM0LVPjiVeJAC-HZiR3D1h75wwgwK1od1oycJIc2wZRxcgr4QeUhWtpe6JO34YqiDPOYN7sMSqfVdwXJS53-EXnr0qCQM9PFY5T8cxeDDGhEXhG0DVs3lTwzHDZEbbX8-7EkLeBMaic7aqNaQgiQuc9DaLM1m23p9cpW0JeaiLLvdKm13hHLP3csRaf_TVKFCGGADjweQYGu49CTdNhnDbFyh0W0eVDirPndKSM-2REG7Y-6AZCeCbYl3TmfBLpIXDjN3pPAzLJmbWbik6vrvv9n6if_1eT2CjD3wMRxY01jFHYRZaXlttxTOWS3uBkNo0hNtHZLdvgw6tXH6yA38TPXfG4RIA3JfKtDOGL-9Ph7P02tSvjF2YSjGmoBo9IRjyhgL_7Ur_saa4_z2NWx-FCOmDVGSL2cxG1Nkam58oF7R0aochpxm1VUp1LYizL3UzuhpG_KpRJ1zSQGGXyCpV5gc8HZQ8p-nhnY5wtUSZ5qgILv6sDsccldEJ90LbmSz5fdlPo7X45pYT60oid5aDJql3noGb_UW2KwAXgVxqMSfCTvCAj4TgQna3LtcWWbye0whzQzC1C7Ctu0NuEMt9_0rD-YXnJj69HV-lz7dPKgIEur0IhW_Nq9hPg_EfiWnm8HbUIAiH0OujoTGB2mR-wYYOp_GwXLoCc0ABqX36IdUQIDdgw8rSE0hIAhtD2nMKnwdDzGGKATehLPFR-3tlTWnWGrHiPJVfsFHIiSS5jkRqH349-9nIiRdRDSYiqibOiXHsSP5TUTpi8iAig).

En la *antiguedad*, es decir, cuando revisé y repliqué por primera vez este artículo, la función *rdbwselect* en Stata permitía recuperar el ancho de banda óptimo aquí reportado (12.57):

```{r, out.width="100%",fig.cap='Fuente: Anagol & Fujiwara (2016)',fig.align='center'}

summary(rdbwselect(y = data.brasil$cand_winner,
                   x = data.brasil$run,
                   kernel = 'uniform',
                   cluster=data.brasil$id_munic, all=T))
```

Noten que si especificamos el ancho de ventana reportado de 12.57, obtenemos el resultado preferido por los autores en el artículo:

```{r echo=T, include=T, eval=T, results=F, message=F, warning=F}
rd5 <- felm(cand_winner ~ D  + run |0 | 0 | id_munic, data=subset(data.brasil,bw<12.57))
rd6 <- felm(cand_winner ~ D  + run |0 | 0 | id_munic, data=subset(data.brasil,bw<12.57/2))
rd7 <- felm(cand_winner ~ D  + run |0 | 0 | id_munic, data=subset(data.brasil,bw<12.57*2))

tab2 <- stargazer(rd5, rd6, rd7,
          title="Comparación de especificaciones de RD (2)", type="text", 
          df=FALSE, digits=2)
```

## Más materiales

Consideren revisar el tutorial que Matias Catteneo dio [en el Chamberlain Seminar](https://www.chamberlainseminar.org/past-seminars/autumn-2020#h.41tsl12q6tcb):


<iframe width="560" height="315" src="https://www.youtube.com/embed/rKH88HK0S-o" title="YouTube video player" frameborder="0" allow="accelerometer; autoplay; clipboard-write; encrypted-media; gyroscope; picture-in-picture" allowfullscreen></iframe>


El tutorial está en Stata, pero las ideas son fácilmente trasladadas a cualquier software.


