---
title: "Métodos de emparejamiento"
summary: " "
weight: 1
type: book
toc: false
---

```{r setup, include=FALSE}
knitr::opts_chunk$set(echo = FALSE)

library(tidyverse)
library(janitor)
library(sandwich)
#library(nnet)
#library(mlogit)
library(readr)
library(clubSandwich)
library(modelsummary)
library(estimatr)
library(haven)
```


## Sesgo de selección
 
Las razones que deteriminan la asignación del tratamiento pueden también determinar el valor de $Y$. Entonces, una comparación observacional nos da el efecto del tratamiento más el sesgo de selección:
    
$$
\begin{aligned}
E(y_i|D_i=1)-E(y_i|D_i=0)=&\overbrace{ E(y_{1i}|D_i=1)-E(y_{0i}|D_i=1)}^{\text{Efecto promedio en los tratados}}+\\& \underbrace{E(y_{0i}|D_i=1)-E(y_{oi}|D_i=0)}_{\text{Sesgo de selección}}
\end{aligned}
$$

Una forma de eliminar el sesgo de selección es mediante la asignación aleatoria del tratamiento, sin embargo, esto no siempre es posible por lo que recurrimos a supuestos para eliminar el sesgo de selección.
 

## Supuesto de independencia

El *supuesto de independencia* condicional dice que al *controlar* por una serie de características $X_i$, el tratamiento es *como* si fuera aleatorio:


$$
E(Y(1)|D=1,X)=E(Y(1)|D=0,X)
$$

$$
E(Y(0)|D=1,X)=E(Y(0)|D=0,X)
$$

Esto es, los valores esperados de $Y(1)$ y $Y(0)$ son iguales cuando nos fijamos en cada valor de $X$.


## Matching exacto
 
Un estimador de matching exacto consiste en *emparejar* individuos tratados y no tratados para cada valor específico de las $X$ y luego tomar el promedio ponderado de las diferencias.
  
Tenemos datos observacionales de individuos que recibieron y no recibieron un tratamiento y tenemos una serie de características discretizadas en $X_i$.

Asumimos que controlando por las características $X_i$ podemos obtener diferencias causales y luego hacemos un promedio de dichas diferencias.


## Ejemplo: programa hipotético de empleo

Usemos [el ejemplo](https://mixtape.scunning.com/matching-and-subclassification.html?panelset=r-code) de MT (The Mixtape):

```{r echo=T}
read_data <- function(df)
{
  full_path <- paste("https://raw.github.com/scunning1975/mixtape/master/", 
                     df, sep = "")
  df <- read_dta(full_path)
  return(df)
}

training_example <- read_data("training_example.dta") %>% 
  slice(1:20)

data.treat <- training_example %>% 
  select(unit_treat, age_treat, earnings_treat) %>% 
  slice(1:10) %>% 
  mutate(earnings_treat=as.numeric(earnings_treat))

data.control <- training_example %>% 
  select(unit_control, age_control, earnings_control)

data.matched <- training_example %>% 
  select(unit_matched, age_matched, earnings_matched) %>% 
  slice(1:10)

```


Los individuos tratados:


```{r}
data.treat

```

Mientras que los no tratados:
```{r}
data.control
```

## Comparación observacional

Si hiciéramos diferencias simples obtendríamos:

```{r echo=T, message=F, warning=F }
mean(data.treat$earnings_treat)
mean(data.control$earnings_control)

#Diferencia
mean(data.treat$earnings_treat)- mean(data.control$earnings_control)
```

Parece que en el grupo de control ganan más (efecto de tratamiento negativo).

El principal problema con esta diferencia es que sabemos que los ingresos crecen con la edad. Pero notemos que la muestra de no tratados tiene mayor edad promedio:

```{r echo=T, message=F, warning=F }
mean(data.treat$age_treat)
mean(data.control$age_control)

#Diferencia
mean(data.treat$age_treat)- mean(data.control$age_control)
```

Es decir, estaríamos *confundido* el efecto de la edad.


## Muestra emparejada


Construyamos la muestra apareada: para cada individuo en el grupo tratado, buscaremos uno en el de control que tenga la misma edad. Cuando le encontramos un individuo no tratado al tratado con la misma edad decimos que esa pareja hizo *match*.

Por ejemplo, la primera unidad tratada, con 18 años y un ingreso de 9500 estaría emparejada con la unidad 14 del grupo de control, que tiene también 18 años y un ingreso de 9500. Para el individuo 18 construimos su ingreso contrafactual.

Cuando hay varias unidades en el grupo de control que pueden ser empatadas con la de tratamiento, podemos construir el ingreso contrafactual calulando el promedio.Del grupo de control, los individuos 10 y 18 tienen 30 años, con ingresos 10750 y 9000, por lo que usamos el promedio (9875) para crear el contrafactual.

La muestra emparejada o contrafactual será:

```{r}
data.matched

```


Noten que la edad es la misma entre los tratados y la muestra apareada:

```{r echo=T}
mean(data.treat$age_treat)
mean(data.matched$age_matched)
```

En este caso, decimos que la edad *está balanceada*.

Y entonces podemos calcular el efecto de tratamiento como la diferencia de ingresos entre los tratados y los no tratados en la muestra emparejada:

```{r echo=T, message=F, warning=F }
#Diferencia
mean(data.treat$earnings_treat)- mean(data.matched$earnings_matched)
```

En este caso, encontramos un efecto positivo del programa de 1695 unidades monetarias.

## Estimador de matching exacto

Lo anterior nos permite definir el **estimador de matching exacto del TOT** como:

$$\hat{\delta}_{TOT}=\frac{1}{N_T}\sum_{D_i=1}\left(Y_i-\left(\frac{1}{M}\sum_{m=1}^{M}Y_{jm(i)}\right)\right)$$

## Importancia del soporte común

Observemos lo que ocurre con la distribución de edades en ambos grupos:

Para los tratados:

```{r grafica_tratados, echo=F, fig.height=4}
ggplot(training_example, aes(x=age_treat)) +
  stat_bin(bins = 10, na.rm = TRUE)
```

Mientras que para los no tratados:

```{r grafica_notratados, echo=F, fig.height=4}
ggplot(training_example, aes(x=age_control)) +
  geom_histogram(bins = 10, na.rm = TRUE)
```

El supuesto de traslape débil para identificar el TOT significa que para cada unidad tratada, hay al menos un no tratado. De otra forma, no podemos hacer la comparación.

