---
title: "Errores agrupados y remuestreo en R"
author: "Irvin Rojas"
institute: "CIDE"
header-includes:
  - \usepackage{tikz}
  - \usetikzlibrary{shapes, shadows,arrows}
output:
  xaringan::moon_reader:
    css: [default, "libs/cide.css", metropolis-fonts, "https://stackpath.bootstrapcdn.com/bootstrap/4.3.1/css/bootstrap-grid.min.css", "https://use.fontawesome.com/releases/v5.7.2/css/all.css", "https://cdn.rawgit.com/jpswalsh/academicons/master/css/academicons.min.css"]
    seal: false
    chakra: "https://remarkjs.com/downloads/remark-latest.min.js"
    lib_dir: libs
    nature:
      highlightStyle: github
      highlightLines: true
      countIncrementalSlides: false
      titleSlideClass: ["middle", "center"]
      ratio: "16:9"
      beforeInit: ["https://platform.twitter.com/widgets.js", "libs/cols_macro.js"]
      navigation:
        scroll: false


---
class: title-slide

```{r setup, include=FALSE}
knitr::opts_chunk$set(echo = FALSE, fig.path = "figures/")

options(scipen=999) # Prevenir notación científica

library(tidyverse)
library(janitor)
library(sandwich)
library(clubSandwich)
library(stargazer)
library(lmtest)


xfun::pkg_load2(c('base64enc', 'htmltools', 'mime'))
```

```{css, echo = FALSE}
.huge .remark-code { /*Change made here*/
  font-size: 200% !important;
}
.tiny .remark-code { /*Change made here*/
  font-size: 60% !important;
}

table {
  font-size: 16px;     
}
```



.title[
# Errores agrupados y remuestreo en R
]
.subtitle[
## Evaluación de Programas
]
.author[
### Irvin Rojas <br> [rojasirvin.com](https://www.rojasirvin.com/) <br> [<i class="fab fa-github"></i>](https://github.com/rojasirvin) [<i class="fab fa-twitter"></i>](https://twitter.com/RojasIrvin) [<i class="ai ai-google-scholar"></i>](https://scholar.google.com/citations?user=FUwdSTMAAAAJ&hl=en)
]

.affiliation[
### Centro de Investigación y Docencia Económicas <br> División de Economía
]

---
# Agenda

1. Introducir un ejemplo de cumplimiento imperfecto

1. Mostrar cómo estimar errores estándar agrupados

1. Mostrar cómo hacer un remuestreo en R


---

# Cumplimiento imperfecto

Crépon, Devoto, Duflo & Parienté (2015), Estimating the Impact of Microcredit on Those Who Take It Up

Experimento en Marruecos en el contexto de microfinanzas

Pareciera que las intervenciones de microfinanzas no tienen efectos en el hogar promedio

Los autores estudian con detalle el efecto de la adopción

En 81 de 162 localidades se **introdujo** aleatoriamente una empresa de microfinanzas

Para seleccionar las localidades de tratamiento, primer se emparejaron localidades de acuerdo a características observables y, para cada pareja se asignó a tratamiento y otra a control

Tenemos entonces dos indicadores

  - **treatment** es la variable de asignación aleatoria
  
  - **client** es la variable de adopción

---

# Cumplimiento imperfecto

```{r echo=TRUE,warning=FALSE, message=FALSE}
data.morocco<-read_csv("./crepon_morocco.csv",
                       locale = locale(encoding = "latin1"))   %>% 
  clean_names() %>% 
  filter(merge_indicator!=1)   # 2 y 3 incluyen la línea base
```

- Veamos la estadística descriptiva básica de la variable de jefe del hogar:

```{r echo=TRUE,warning=FALSE, message=FALSE}
data.morocco %>% 
  group_by(treatment) %>%
  summarize(mean=mean(head_age_bl),
            std=sd(head_age_bl),
            n=n()) %>% 
  ungroup()
```

---

# Prueba de balance con regresión

```{r echo=TRUE,warning=FALSE, message=FALSE}
#Con una regresión:
dreg <- lm(head_age_bl ~ treatment + factor(paire), data=data.morocco)

round(summary(dreg)$coef[1:7,], digits=4)
nobs(dreg)
```

---

# Errores estándar robustos a la heterocedasticidad


```{r echo=TRUE,warning=FALSE, message=FALSE}
#Ignorando la agrupación
coeftest(dreg,
         vcov = vcovHC(dreg, type="HC1"))[1:2,]
```

---

# Errores agrupados


```{r echo=TRUE,warning=FALSE, message=FALSE}
#CR0 implementa la corrección de sándwich para errores agrupados
coef_test(dreg,
          vcov = "CR0", 
          cluster = data.morocco$demi_paire)[1:2,]
```

---
# Errores agrupados


```{r echo=TRUE,warning=FALSE, message=FALSE}
#Errores CR1S, que significan clustered roubst "Stata" :3
coef_test(dreg,
          vcov = "CR1S", 
          cluster = data.morocco$demi_paire)[1:2,]
```

---

# Coleccionamos con stargazer

.pull-left[
```{r echo=TRUE,warning=FALSE, message=FALSE, eval=F}

stargazer(dreg, dreg, dreg,
          type = "html",
          se = list(sqrt(diag(vcovHC(dreg, type = "HC0"))),
                    sqrt(diag(vcovCR (dreg, type = "CR0", cluster= data.morocco$demi_paire))),
                    sqrt(diag(vcovCR (dreg, type = "CR1S", cluster= data.morocco$demi_paire)))),
          column.labels =c("HC0", "CR0", "CR1S"),
          report=("vc*p"),
          keep = c("treatment"))
```
]

.pull-right[
```{r echo=F,warning=FALSE, message=FALSE, results='asis'}
stargazer(dreg, dreg, dreg,
          type = "html",
          se = list(sqrt(diag(vcovHC(dreg, type = "HC0"))),
                    sqrt(diag(vcovCR (dreg, type = "CR0", cluster= data.morocco$demi_paire))),
                    sqrt(diag(vcovCR (dreg, type = "CR1S", cluster= data.morocco$demi_paire)))),
          column.labels =c("HC0", "CR0", "CR1S"),
          report=("vc*p"),
          keep = c("treatment"))
```
]

---

class: inverse, middle, center

# Remuestreo

---

# Semilla

Fijar una semilla permite generar números pseudo aleatorios que pueden replicarse

```{r echo=T,warning=FALSE, message=FALSE}
set.seed(927)

data.morocco<-read_csv("./crepon_morocco.csv",
                       locale = locale(encoding = "latin1"))   %>% 
  clean_names() %>%
  select(treatment, client, expense_total)

obs <- nrow(data.morocco)
obs

#Veamos la media del gasto total
mean(data.morocco$expense_total, na.rm=T)
```

---

# Muestra bootstrap

Una muestra bootstrap se obtiene remuestreando del data frame original una nueva muestra del mismo tamaño con reemplazo

```{r echo=T,warning=FALSE, message=FALSE}
data.b <- data.morocco[sample(nrow(data.morocco),
                              obs,
                              replace = TRUE), ]

mean(data.b$expense_total, na.rm=T)

```

---

# Muestra bootstrap

Con otra muestra, la media es diferente

```{r echo=T,warning=FALSE, message=FALSE}

data.b <- data.morocco[sample(nrow(data.morocco),
                              obs,
                              replace = TRUE), ]
mean(data.b$expense_total, na.rm=T)
```

---

# Ciclos

En muchas aplicaciones es necesario realizar la misma tarea muchas veces

Este es el pan de cada día, por ejemplo, de las técnicas de simulación Monte Carlo

```{r echo=T,warning=FALSE, message=FALSE}
reps=10
resultados <- data.frame(medias=matrix(ncol = 1, nrow = reps))

for (i in 1:reps)
{
  data.b <- data.morocco[sample(nrow(data.morocco),
                                obs,
                                replace = TRUE), ]

  
  #Guardamos en cada entrada la media estimada
  resultados[i,1] <- mean(data.b$expense_total, na.rm=T)
}
```

---

class: center, middle

Presentación creada usando el paquete [**xaringan**](https://github.com/yihui/xaringan) en R.

El *chakra* viene de [remark.js](https://remarkjs.com), [**knitr**](http://yihui.org/knitr), y [R Markdown](https://rmarkdown.rstudio.com).

Material de clase en versión preliminar.

**No reproducir, no distribuir, no citar.**


