---
title: "Métodos experimentales en R"
author: "Irvin Rojas"
institute: "CIDE"
header-includes:
  - \usepackage{tikz}
  - \usetikzlibrary{shapes, shadows,arrows}
output:
  xaringan::moon_reader:
    css: [default, "libs/cide.css", metropolis-fonts, "https://stackpath.bootstrapcdn.com/bootstrap/4.3.1/css/bootstrap-grid.min.css", "https://use.fontawesome.com/releases/v5.7.2/css/all.css", "https://cdn.rawgit.com/jpswalsh/academicons/master/css/academicons.min.css"]
    seal: false
    chakra: "https://remarkjs.com/downloads/remark-latest.min.js"
    lib_dir: libs
    nature:
      highlightStyle: github
      highlightLines: true
      countIncrementalSlides: false
      titleSlideClass: ["middle", "center"]
      ratio: "16:9"
      beforeInit: ["https://platform.twitter.com/widgets.js", "libs/cols_macro.js"]
      navigation:
        scroll: false


---
class: title-slide

```{r setup, include=FALSE}
knitr::opts_chunk$set(echo = FALSE, fig.path = "figures/")

library(tidyverse)
library(janitor)
library(sandwich)
library(clubSandwich)
library(modelsummary)
library(stargazer)

xfun::pkg_load2(c('base64enc', 'htmltools', 'mime'))
```

```{css, echo = FALSE}
.huge .remark-code { /*Change made here*/
  font-size: 200% !important;
}
.tiny .remark-code { /*Change made here*/
  font-size: 60% !important;
}
```

.title[
# Métodos experimentales en R
]
.subtitle[
## Evaluación de Programas
]
.author[
### Irvin Rojas <br> [rojasirvin.com](https://www.rojasirvin.com/) <br> [<i class="fab fa-github"></i>](https://github.com/rojasirvin) [<i class="fab fa-twitter"></i>](https://twitter.com/RojasIrvin) [<i class="ai ai-google-scholar"></i>](https://scholar.google.com/citations?user=FUwdSTMAAAAJ&hl=en)
]

.affiliation[
### Centro de Investigación y Docencia Económicas <br> División de Economía
]

---
# Agenda

1. Estadística descriptiva y pruebas de hipótesis

1. Regresión para hacer comparaciones

1. Errores estándar

---

class: inverse, middle, center

# Pruebas de balance usando regresión

---

# Datos de Angrist

Noten que aquí solo analizaremos UN tratamiento


Los resultados que generemos no serán iguales a los reportados en el artículo

```{r echo=TRUE, warning=FALSE, message=FALSE}
data.angrist<-read_csv("./STAR_public_use.csv",
                       locale = locale(encoding = "latin1"))   %>% 
  clean_names()


#Usemos por ahora un solo tratamiento, SSP
data.angrist.table1 <- data.angrist %>% 
  select(noshow,age,female, mtongue, gpa0, sfsp) %>%
  mutate(mtongue=ifelse(mtongue=="English",1,0)) %>% 
  mutate(sfsp=factor(sfsp,levels=c(0,1),
             labels=c("Control","SFSP")))

```

---

# Estadística descriptiva

```{r echo=TRUE, warning=FALSE}
#Pedimos estadísticas por grupo
data.angrist.table1 %>% 
  filter(noshow==0) %>% 
  group_by(sfsp) %>% 
  summarize(mean=mean(age),
            std=sd(age), n=n()) %>% 
  ungroup()
```

---

# Diferencias de medias

Con *prueba t*

```{r echo=TRUE, warning=FALSE, message=FALSE}
t.test(data=filter(data.angrist.table1,noshow==0),
       age ~ sfsp)
```

---

# Diferencias de medias

Con una regresión
```{r echo=TRUE, warning=FALSE, message=FALSE}
dif_age <- lm(age ~ sfsp,
              data=filter(data.angrist.table1,noshow==0))
summary(dif_age)$coef
```


---

# ¿Los observables predicen el tratamiento?

```{r echo=TRUE, warning=FALSE, message=FALSE}
predict_t <- lm(as.numeric(sfsp) ~ age + female + mtongue + gpa0,
                data=filter(data.angrist.table1,noshow==0) )
summary(predict_t)$coef
```
---

class: inverse, middle, center

# *modelsummary*
---

# Estadística descriptiva

.pull-left[
El paquete *modelsummary* puede serles útil para construir tablas

Para hacer estadística descriptiva:

```{r echo=TRUE, warning=FALSE, message=FALSE, eval=F}
datasummary(noshow+age+female~ sfsp*(mean + sd)*Arguments(na.rm=TRUE),
                    fmt = "%.2f",
                    data = data.angrist.table1,
                    title = "Pruebas de balance",
                    notes = "Fuente: Angrist, Lang & Oreopoulos (2009)")
```
]
.pull-right[
```{r echo=F, warning=FALSE, message=FALSE}
datasummary(noshow+age+female~ sfsp*(mean + sd)*Arguments(na.rm=TRUE),
                    fmt = "%.2f",
                    data = data.angrist.table1,
                    title = "Pruebas de balance",
                    notes = "Fuente: Angrist, Lang & Oreopoulos (2009)")
```
]

---

# Estadística descriptiva

.pull-left[

Para hacer tablas de balance:
```{r echo=TRUE,warning=FALSE, message=FALSE, eval=F}
datasummary_balance(~sfsp,
                    fmt = "%.2f",
                    data = data.angrist.table1,
                    title = "Pruebas de balance",
                    notes = "Fuente: Angrist, Lang & Oreopoulos (2009)")

```
]

.pull-right[
```{r echo=F,warning=FALSE, message=FALSE}
datasummary_balance(~sfsp,
                    fmt = "%.2f",
                    data = data.angrist.table1,
                    title = "Pruebas de balance",
                    notes = "Fuente: Angrist, Lang & Oreopoulos (2009)")

```
]

---

class: inverse, middle, center

# Errores estándar

---

# Efecto del tratamiento

.pull-left[
Estimemos el tratamiento de **sfsp** sobre el promedio de calificaciones:

```{r echo=T}
reg <- lm(gpa_year1 ~ sfsp +
            factor(sex)+
            factor(mtongue)+
            factor(hsgroup)+
            factor(mom_edn)+
            factor(dad_edn),
            data=filter(data.angrist, noshow==0))
```
]

.pull-right[
```{r echo=T}
summary(reg)$coef[1:2,]
```
]
---

# *stargazer* para reportar resultados

.pull-left[
Vale la pena explorar las opciones de 
*stargazer* que les sean útiles

```{r echo=T, eval=F}
stargazer(reg,
          type = "html",
          se = list(NULL),
          column.labels = "Clásicos",
          keep = c("ssp", "sfp", "sfsp"))
```
]

.pull-right[
```{r echo=F, results='asis'}
stargazer(reg,
          type = "html",
          se = list(NULL),
          column.labels = "Clásicos",
          keep = c("ssp", "sfp", "sfsp"))
```
]

---

# Construimos errores robustos

.pull-left[
Usando *sandwich* estimamos la varianza y luego obtenemos los errores estándar:

```{r echo=T}
cov0       <- vcovHC(reg, type = "HC0")
robse0    <- sqrt(diag(cov0))
```
]

.pull-right[
```{r echo=F,  results='asis'}
stargazer(reg, reg,
          type = "html",
          se = list(NULL, robse0),
          column.labels =c("Clásicos", "White"),
          keep = c("ssp", "sfp", "sfsp"))
```
]

---

# Construimos errores robustos


.pull-left[
Podemos usar distintos tipos de errores robustos:

```{r echo=T}
cov3      <- vcovHC(reg)
robse3    <- sqrt(diag(cov3))
```
]

.pull-right[
```{r echo=F,  results='asis'}
stargazer(reg, reg, reg,
          type = "html",
          se = list(NULL, robse0, robse3),
          column.labels =c("Clásicos", "White", "HC3"),
          keep = c("ssp", "sfp", "sfsp"))
```
]






---

class: center, middle

Presentación creada usando el paquete [**xaringan**](https://github.com/yihui/xaringan) en R.

El *chakra* viene de [remark.js](https://remarkjs.com), [**knitr**](http://yihui.org/knitr), y [R Markdown](https://rmarkdown.rstudio.com).

Material de clase en versión preliminar.

**No reproducir, no distribuir, no citar.**


