---
title: "Respuestas a la tarea 1"
summary: ""
weight: 2
output:
  html_document:
    df_print: paged
toc: no
type: book
---

```{r setup, include=FALSE}
knitr::opts_chunk$set(collapse = TRUE)
library(tidyverse)
library(janitor)
library(sandwich)
library(kableExtra)
library(readr)
library(clubSandwich)
library(modelsummary)
library(estimatr)
library(lmtest)
```

## Pregunta 1

Se diseñó una intervención que consistió en entregar zapatos a niños en cuatro áreas con altos niveles de pobreza de cierto país. Se sabe que los niños caminan bastante para ir a la escuela y realizan una serie de tareas domésticas después de la escuela. Por tanto, se tiene la hipótesis de que la entrega de zapatos tendrá impactos en el desarrollo de los niños. Se seleccionaron aleatoriamente localidades de control y localidades de tratamiento. Dentro de las localidades asignadas al tratamiento, todos los niños de entre 7 y 12 años de edad recibieron zapatos. Los investigadores deciden usar un $\alpha=0.10$ durante el estudio.

La tabla 1 presenta información sobre una serie de características de los niños que participaron en el estudio en la línea base.

```{r table.balance, echo=FALSE, message=FALSE, warnings=FALSE, results='asis'}

variable <- c("Variables","Edad", "Sexo (masculino=1)","Jefe trabaja en agricultura", "Grado máximo de estudios en el hogar","Índice calidad de vivienda", "Índice de consumo de durables", "Número de pares de zapatos que posee","Horas que pasa sin zapatos","Días que no fue a la escuela", "Horas para dormir","Horas para comer","Horas para lavar", "Horas en escuela","Horas para trabajar","N")
c <- c("Media control",9.486,0.545,0.462,5.836,0.492,0.441,2.060,2.090,0.701,10.68,1.931,0.732,4.613,0.409, 666)

t <- c("Media tratamiento",9.332,0.497,0.522,5.346,0.593,0.467,1.825,1.963,0.886,9.98,1.934,0.835,4.154,0.572, 912)

pvalue <- c("`p`","0.114","0.073*","0.435","0.406","0.447","0.829","0.213","0.917","0.465","0.388","0.986","0.228","0.168","0.082*", "1,578")

table.balance <- data.frame(cbind(variable, c, t,pvalue))
colnames(table.balance) = c(" ","$(1)$","$(2)$","$(3)$")

table.balance %>%
  kbl(align = "lccc",
      escape = FALSE,
      full_width = FALSE) %>%
  kable_paper(c("hover", "condensed", "responsive")) %>% 
  add_header_above(c("Tabla 1. Covariables entre grupos de tratamiento y control (datos en la línea base) " = 4 ),
                   bold = TRUE,
                   background = "white") %>% 
  footnote(general = "Los valores `p` son de una prueba `t` simple.",
           general_title = "Nota:",
           footnote_as_chunk = T)

```


La tabla 2 muestra los resultados de estimar una regresión del tipo $$y_i=\alpha+X_i'\beta+\theta T_i+\varepsilon_i$$

donde $T_i$ indica la pertenencia al grupo de tratamiento, $X_i$ es un vector de características observables usadas como controles y $y_i$ es cada una de las siguientes variables sobre las que se estima el impacto del programa: 1) número de zapatos que posee; 2) días que no fue a la escuela; y 3) horas para trabajar.


```{r table.efectos, echo=FALSE, message=FALSE, warnings=FALSE, results='asis'}

variable <- c("", "$\\hat{\\theta}$","(e.e)","N")

zapatos <- c("Número de pares de zapatos que posee","0.075","(0.061)","1,302")
dias <- c("Días que no fue a la escuela","-0.165**","(0.057)","664")
trabajo <- c("Horas para trabajar","0.348","(0.243)","556")


table.efectos <- data.frame(cbind(variable,zapatos,dias,trabajo))
colnames(table.efectos) = c(" ","$(1)$","$(2)$","$(3)$")

table.efectos %>%
  kbl(align = "lccc",
      escape = FALSE,
      full_width = FALSE) %>%
  kable_paper(c("hover", "condensed", "responsive")) %>% 
  add_header_above(c("Tabla 2. Efectos del tratamiento en variables seleccionadas" = 4 ),
                   bold = TRUE,
                   background = "white") %>% 
  footnote(general = "* `p` <0.10, ** `p` <0.05, *** `p` <0.01. Todas las regresiones controlan por edad, sexo, ocupación del jefe del hogar y calidad de la vivienda. Errores estándar agrupados a nivel localidad entre paréntesis.",
           general_title = "Nota:",
           footnote_as_chunk = T)

```

**Esta pregunta estuvo basada en un experimento realizado en El Salvador y cuyos resultados se reportan en [Shoeing the Children : The Impact of the TOMS Shoe Donation Program in Rural El Salvador](https://academic.oup.com/wber/article/32/3/727/2669760).**

a. [5 puntos] ¿Qué representan los valores $p$ reportados en la columna (3) en la tabla 1?


    *Para cada característica, es el valor $p$ asociado al estadístico $t$ en la prueba de diferencia de medias. Indica la probabilidad de observar el estadístico $t$ bajo la $H_0$ de igualdad de medias. Por tanto, valores $p$ por debajo del nivel de significacia $\alpha$ indican que el estadístico asociado es poco probable de observar bajo la $H_0$.*

b. [5 puntos] Un donante está preocupado por los resultados de la intervención porque considera que los niños que tenían más zapatos antes de que iniciara el programa tuvieron una menor probabilidad de estar en el grupo que recibió zapatos por parte del programa. ¿Considera esto una preocupación válida sobre la integridad del experimento?

    *Si bien los niños que están en el grupo de control tienen en promedio 2.06 pares de zapatos y los que están en el de tratamiento tienen en promedio 1.825 pares de zapatos, esta diferencia no es estadísticamente significativa. Esto queda en evidencia por el valor $p=0.213$, por lo que la preocupación del donante no está justificada por los datos.*


c. [5 puntos] ¿Cómo se interpreta el asterisco al lado del valor $p$ de 0.082 asociado a las horas para trabajar?

    *Dado que se trabaja con un $\alpha=0.10$, los asteriscos denotan los casos en los que las diferencias de medias tiene un valor $p$ asociado menor a dicho $\alpha$. Es decir, el asterisco al lado del 0.082 indica que la diferencia en horas para trabajar entre los niños del grupo de tratamiento y de control es estadísticamente significativa.*


d. [5 puntos] ¿Cuál es el impacto del programa en el número de pares zapatos que los niños en promedio poseen? Mencione la magnitud y significancia estadística de dicho impacto.

    *De acuerdo a la columna (1) de la tabla 2, los niños que recibieron zapatos tienen en promedio 0.075 pares de zapatos más que los niños que no recibieron el programa. Sin embargo, esta diferencia no es estadísticamente significativa a los niveles de confianza típicamente usados en economía.*


e. [5 puntos] En columna (2) de la tabla 2, ¿qué interpretación tienen los dos asteriscos al lado de -0.165?

    *Los asteriscos son una notación del nivel de confianza al que se rechaza la $H0$. En el caso de los dos asteriscos al lado del -0.165, significa que el programa tuvo un efecto de reducir los días en que los niños no van a la escuela de 0.165 días y que este efecto es estadísticamente significativo al 5\%.*


f. [5 puntos] ¿Cuántos días sin ir a la escuela esperaríamos observar después de la intervención en los niños que recibieron zapatos?

    *Simplemente sumamos el efecto estimado a la media del grupo de control. Es decir, esperamos que el número de días que no van a la escuela en el caso de los niños que recibieron los zapatos sea de $0.701-0.165=0.536$.*


g. [5 puntos] La nota al pie de la tabla 2 indica que se reportan errores estándar agrupados? ¿Por qué los investigadores realizan la estimación de los errores estándar de esta manera?

    *El programa fue aleatorizado a nivel localidad, por lo que existe una correlación entre las variables observadas y no observadas entre los individuos de los grupos de control y tratamiento. Los errores agrupados toman en cuenta esta correlación, asumiendo que existe una correlación arbitraria entre las observaciones de la misma localidad, pero independiencia entre observaciones de distintas localidades.*



## Pregunta 2

Suponga que se busca entender si los estudiantes de nuevo ingreso a la universidad que reciben consejos y apoyo académico de los estudiantes más grandes, tienen mejor desempeño, medido como su calificación promedio de las clases al final del semestre. Para este propósito, un grupo de investigadores levanta una muestra grande de estudiantes universitarios al final de su primer año en todo el país. En dicha encuesta se registra $y_i$, el promedio de calificaciones al final del semestre de cada estudiante, así como $D_i$, una variable indicadora que toma el valor de 1 si el estudiante declara haber recibido apoyo de estudiantes de los grados superiores y 0 en otro caso. Los investigadores observan que los estudiantes de primer año que reciben apoyo de sus pares tienen una calificación 20% mayor que aquellos que no lo reciben.

**No existe una sola única respuesta correcta a esta pregunta. Se valorará el razonamiento.**

a. [10 puntos] ¿Cómo valora el diseño del estudio descrito? ¿Qué fortalezas y/o debilidades encuentra? 

    *El problema con el estudio descrito es que ignora el sesgo de selección. Los estudiantes que se acercan a sus compañeros de grados más avanzados para recibir asesorías son distintos en muchas dimensiones que aquellos que no lo hacen. Por ejemplo, la variable omitida motivación puede afectar la probabilidad de buscar asesoría y también las calificaciones que se obtienen al final del semestre. Por tanto, una comparación de $y_i$ entre quienes recibieron y no recibieron asesoría no permite estimar de forma consistente el efecto de la asesoría.*

a. [10 puntos] ¿De qué signo esperaría que fuera el sesgo de selección, en caso de existir? Explique sus razones.

    *El sesgo de selección es positivo en el caso en que la motivación sea una variable omitida que afecte la búsqueda de ayuda y las calificaciones al final del año. En otras palabras, a los estudiantes más motivados que buscaron ayuda, probablemente les habría ido mejor al final del año en términos de calificaciones incluso sin haber recibido ayuda de sus compañeros de grados más avanzados.*


## Pregunta 3


Use los datos del archivo *STAR_public_use.csv* para este problema. En este problema replicará la fila correspondiente a la variable **age** de la tabla 1 en [Angrist et al. (2009)](https://pubs.aeaweb.org/doi/pdfplus/10.1257/app.1.1.136).[^1]
  
[^1]: Angrist, J., Lang, D., y Oreopoulos, P. (2009). Incentives and services for college achievement: Evidence from a randomized trial. *American Economic Journal: Applied Economics*, 1(1), 136-63.

a. [5 puntos] Obtenga la media y la desviación estándar de la edad, **age**, en el grupo de control (columna 1), restringiendo la muestra a aquellos individuos con **noshow** igual a 0.

    ```{r tidy=TRUE, include=T,echo=T,collapse=TRUE,warning=FALSE, message=FALSE}
data.angrist<-read_csv("./STAR_public_use.csv",
                       locale = locale(encoding = "latin1"))   %>% 
  clean_names() %>% 
      filter(noshow==0)

#Estadística descriptiva

data.angrist %>% 
    filter(control==1) %>% 
  summarize(media=mean(age))

data.angrist %>% 
      filter(control==1) %>%
  summarize(desvest=sd(age)) 

data.angrist %>% 
  summarize(numero=n())

    ```

a. [10 puntos] Estime el siguiente modelo lineal $age_i=\alpha+\beta_1 ssp_i+\beta_2 sfp_i + \beta_3 sfsp_i + u_i$, usado por los autores para producir las columnas 2 a 4. De nuevo, debe restringir la muestra quienes tienen **noshow** igual a 0. Reporte los coeficientes y los errores estándar.


    ```{r tidy=TRUE, include=T,echo=T,collapse=TRUE,warning=FALSE, message=FALSE}
#Balance de características
balance<-lm(age~ ssp + sfp+ sfsp,
            data=data.angrist)

summary(balance)
    
    ```

a. [5 puntos] Realice una prueba de significancia conjunta de los coeficientes obtenidos en el punto b. Reporte el estadístico $F$ y el valor $p$ asociado (columna 5).


    ```{r tidy=TRUE, include=T,echo=T,collapse=TRUE,warning=FALSE, message=FALSE}
#La prueba F ya está realizada con la regresión. Basta con pedirla
summary(balance)$fstatistic

#En la salida puedo ver el valor de F. ¿Pero cómo puedo calcularl p?
pvalue<-pf(summary(balance)$fstatistic[1],
           summary(balance)$fstatistic[2],
           summary(balance)$fstatistic[3],
           lower.tail=FALSE)
pvalue
    ```

a. [10 puntos] ¿Cuál es el propósito de la prueba F realizada en el punto c.? ¿Qué hipótesis nula prueban los autores? ¿Qué concluimos a partir de la tabla 1?

    *La prueba realizada busca mostrar que la edad no está correlacionada con la asignación a ninguno de los tres tratamientos. Entonces, la hipótesis nula que se plantea es que $\beta_1=\beta_2=\beta_3=0$. El valor $p$ de 0.52 indica que es altamente probable observar el valor del estadístico $F$ bajo la hipótesis nula. Por lo tanto, no rechazamos dicha hipótesis nula y concluimos que la edad no difiere entre los grupos de tratamiento.*

## Pregunta 4

Nuevamente, use los datos del archivo *STAR_public_use.csv* para este problema. En este problema, replicará dos columnas del efecto de tratamiento de la tabla 5. Note que de nuevo se deben usar solo las observaciones que tienen **noshow** igual a 0. Además, note que se usan las siguientes variables de control: **sex**, **mtongue**, **hsgroup**, **numcourses_nov1**, **lastmin**, **mom_edn**, y **dad_edn**, todas ellas categóricas.

Antes de estimar los efectos, los autores sustituyen **gpa_year1** por NA cuando **grade_20059_fall** es NA y sustituyen **grade_20059_fall** por NA cuando **gpa_year1** es NA Esto le permitirá quedarse con los individuos que tienen información completa.

a.	[10 puntos] Estime el efecto de cada tipo de tratamiento sobre el *GPA*, es decir, sobre la variable **gpa_year1**, para toda la muestra (panel B, columna 1). Calcule correctamente los errores estándar. Interprete los resultados.

    ```{r tidy=TRUE, include=T,echo=T,collapse=TRUE,warning=FALSE, message=FALSE}
#Efecto de tratamiento
    
data.angrist <- data.angrist %>% 
      mutate(gpa_year1=ifelse(is.na(grade_20059_fall),NA,gpa_year1),
             grade_20059_fall=ifelse(is.na(gpa_year1),NA,grade_20059_fall))
    
reg1<-lm(gpa_year1 ~ ssp + sfp+ sfsp+
           factor(sex)+
           factor(mtongue)+ factor(hsgroup)+factor(numcourses_nov1)+
           factor(lastmin)+
           factor(mom_edn)+
           factor(dad_edn),
         data=data.angrist)

#Noten que los coeficientes estimados son correctos
summary(reg1)$coef[1:4,]

#Los errores estándar correctos son los robustos:
coeftest(reg1, vcov = vcovHC(reg1, "HC1"))[1:4,]

#Finalmente, lo que se reporta en la tabla como la media del grupo de control no es la constante en la regresión, sino la simple media y desviación

data.angrist.reg <- data.angrist %>% 
  filter(!is.na(gpa_year1) & !is.na(grade_20059_fall)
         & !is.na(ssp)
         & !is.na(sfp)
         & !is.na(sfsp)
         & !is.na(sex)
         & !is.na(mtongue)
         & !is.na(hsgroup)
         & !is.na(numcourses_nov1)
         & !is.na(lastmin)
         & !is.na(mom_edn)
         & !is.na(dad_edn))

data.angrist.reg %>%
  filter(control==1) %>%
  summarize(media=mean(gpa_year1,na.rm=TRUE))

data.angrist.reg %>%
  filter(control==1) %>%
  summarize(desvest=sd(gpa_year1,na.rm=TRUE))

data.angrist.reg %>%
  summarize(numero=n())
    ```

    *Los individuos en los grupos de tratamiento SSP o SFP no tienen diferencias significativas en términos de su puntaje, con respecto al grupo de control. En cambio, los individuos tratados con SFSP tienen en promedio 0.21 puntos más que los del grupo de control, y esta diferencia es estadísticamente significativa, con un nivel de confianza de 95\%.*

a. [5 puntos] Estime el efecto de recibir cada tipo de tratamiento, considerando los tratamientos SSP o SFP (de cualquier tipo) en las mujeres de la muestra (Panel B, columna 6). Esto es, considere el tratamiento SSP como un primer tipo de tratamiento y, ya sea SFP o SFSP, como un segundo tipo de tratamiento. Calcule correctamente los errores estándar. Interprete sus resultados.



    ```{r tidy=TRUE, include=T,echo=T,collapse=TRUE,warning=FALSE, message=FALSE}
#Efecto de cualquier tratamiento solo en mujeres
data.angrist <- data.angrist %>%
      mutate(sspany = ifelse(sfp == 1 | sfsp == 1, 1, 
    0))
    
reg2<-lm(gpa_year1 ~ ssp + sspany+
           factor(mtongue)+
           factor(hsgroup)+
           factor(numcourses_nov1)+
           factor(lastmin)+
           factor(mom_edn)+
           factor(dad_edn),
         data=filter(data.angrist,female==1))

#Los coeficientes con los errores correctos son:
coeftest(reg2, vcov = vcovHC(reg2, "HC1"))[1:3,]
```

    *No existe un efecto significativo del tratamiento SSP en las mujeres de la muestra. En cambio, las mujeres tratadas con SFP o SFSP tienen 0.15 puntos más en su calificación del primer año que las mujeres del grupo de control. Esta diferencia es estadísticamente significativa a un nivel de significacia del 5\%.*